【裁判字號】    97,易,899
【裁判日期】    971203
【裁判案由】    竊盜
【裁判全文】
臺灣桃園地方法院刑事判決               97年度易字第899號
公  訴  人  臺灣桃園地方法院檢察署檢察官
被      告  乙○○原名許永乾.
上列被告因竊盜案件，經檢察官提起公訴（97年度偵字第2315
號），本院判決如下：
    主  文
乙○○無罪。
    事  實
一、公訴意旨另以：被告乙○○意圖為自己不法之所有，基於竊
    盜之接續犯意，先於民國97年1 月8 日13時許，駕駛車號GT
    -0778 號自小貨車，在桃園縣中壢市○○○路與中華路路口
    ，見路邊有1 輛未懸掛車牌丙○○所有之重型機車 (車號為
    MXR-757 號)， 即將上開機車搬上自小貨車而竊取之，又於
    同日13時30分許，在同上市○○○路與後興路路口，見路邊
    有1 輛未懸掛車牌甲○○所有之輕型機車 (車號EXH-840 號
    )， 亦將其搬上自小貨車而竊取之。嗣於同日13時40分許，
    在同上市○○○路與後興路路口，為警查獲，因認被告乙○○涉犯刑法第320 條第1 項之普通竊盜罪嫌等語。
二、按犯罪事實應依證據認定之，無證據不得認定犯罪事實；不
    能證明被告犯罪者，應諭知無罪之判決，刑事訴訟法第154
    條第2 項、第301 條第1 項分別定有明文。又認定犯罪事實
    所憑之證據，雖不以直接證據為限，間接證據亦包括在內，
    然而無論直接證據或間接證據，其為訴訟上之證明，須於通
    常一般之人均不致有所懷疑，而得確信其為真實之程度者，
    始得據為有罪之認定，倘其證明尚未達到此一程度，而有合
    理之懷疑存在而無從使事實審法院得有罪之確信時，即應由
    法院為諭知被告無罪之判決（最高法院76年台上字第4986號
    判例參照）。另竊盜罪須意圖為自己或第三人不法之所有，
    而竊取他人之動產為構成要件，若無不法所有之意思，不成
    立竊盜罪。查本件公訴人認被告乙○○涉有普通竊盜罪嫌，
    無非係以(一)被告於警詢及偵查中之供述；(二)證人甲○○、丙○○之證述；(三)證人即中壢分局龍興派出所警員林志峰之證
    述；(四)警員於97年4 月2 日提出之查訪報告及照片；(五)現場
    照片及代保管單為其主要之證據。惟訊之被告乙○○固不否
    認有於上開時、地搬運丙○○及甲○○所有之前開機車至自
    用小貨車之情，然堅決否認有為竊盜犯行，並辯稱：伊係從
    事資源回收，於案發前幾天，有去詢問車牌號碼MXR-757 號
    及車號EXH-840 號是何人所有，徵詢過丙○○及甲○○本人
    ，才將車輛搬走等語。
三、經查：
  (一)有關被告乙○○有於上開時、地搬運甲○○及丙○○所有之
    機車至小貨車並遭警當場查獲等事實，為被告乙○○於警詢
    、偵查及本院審理中均供承不諱，而關於查獲之過程，亦經
    證人即查獲警員林志峰於偵查中證述甚詳（見97年度偵字第
    2315號偵查卷宗第37至38頁），並有車籍查詢—基本資料詳
    細畫面2 紙、查獲照片8 張等資料在卷可稽（見同上偵查卷
    宗第16至21），是被告乙○○有於上開時、地搬運甲○○及
    丙○○機車之事實，固堪認定。惟觀諸被告乙○○辯稱：係
    經丙○○及甲○○同意處理機車等情，則被告乙○○搬運上
    揭機車，是其主觀上是否基於不法所有之意圖，厥為本案之
    關鍵而有予究明之必要。
  (二)觀之證人丙○○於97年9 月24日之本院審理中證述：案發前
    幾天，被告有詢問過伊機車是否不要，當時被告表示係在從
    事資源回收，要處理這輛機車，當時伊說只要被告有車就可
    將機車載走，又在偵查中沒有對檢察官表示機車已經不要，
    因當時不知道載走機車的是被告，如果知道是被告載走，就
    會跟檢察官說等語歷歷（見本院97年度審易字第957 號卷第
    26頁），核與其於97年10月23日之本院審理中另具結證述：
    於97年農曆過年前，伊與人家發生車禍，機車已經撞爛，所
    以就將機車放在環中東路與後興路口，之後就沒有去處理，
    經由警察通知才知道有人搬動該機車，又警察來找伊之前，
    大概10天或半個月前，行經機車停放地點，碰到被告在看伊
    的車，伊就過去問被告什麼事情，且跟被告表示機車是伊所
    有，那時候被告有遞一張名片並稱是作資源回收，回收費用
    3 百元，要將機車弄走，伊因機車已經撞壞，又要趕到客戶
    那邊，就跟被告表示隨便，此外伊看到被告在看車，一開始
    是懷疑被告要對車子做什麼事情，但當時並沒有看到旁邊有
    大型貨車，另外於偵查中檢察事務官並沒有問到碰到被告的
    事情，而且警察也跟伊說車子被偷，當下不知道是被告，如
    果知道是被告，就會說，是直到法院開庭時，伊才知道是被
    告搬的等情相符一致（及97年度易字第899 號卷第18至21頁
    ），互核證人丙○○證述之情節大致相符，若不是其親身經
    歷，亦無可能於本院審理中就相關情節大致上猶能在事後鉅
    細靡遺的描述具體內容，且其於本院審理中已具結擔保其所
    述之真實性，實無煞費苦心編織杜撰上開情節並迴護被告乙○○自承偽證刑責之理，是其所證，堪信屬實，足認被告乙○○係經由證人丙○○之同意，方於上開時、地搬運機車，
    是被告乙○○主觀上並無不法所有之意圖，自無法僅以被告
    乙○○有搬運前開機車之舉，逕斷其所為該當竊盜之事實。
  (三)雖證人甲○○於偵查中證述：車號EXH-840 號係伊所有，伊
    哥哥於96年年底，騎乘該機車與人發生事故，就將該機車停
    放在中華路上，伊有將車牌拆下，現在車牌在伊那裡等語明
    確（見97年度偵字第2315號偵查卷宗第38頁），則由證人甲○○前開證詞，僅能證明其所有之機車確實因發生事故而停
    放在該處一節無誤。惟被告乙○○於本院審理中辯稱：因從
    事資源回收工作，大概於1 星期前，伊騎機車到環中東路附
    近繞，伊先看到丙○○的這台機車，機車上雖沒有資訊，但
    通常伊會貼電話，這次伊還沒有貼就問到車主丙○○，又在
    案發前3 、4 天，伊也是在甲○○所有的這台車附近問人，
    後來有1 個老伯說是1 位小姐的，因為那老伯認識甲○○，
    且說該車是因為車禍撞壞，所以放在那邊，老伯就帶甲○○
    前來，伊有跟甲○○表示係做環保，該車沒有辦法使用，就
    讓伊回收，甲○○稱該車子是車禍壞掉，且車子的修理費超
    過車子價格，所以要讓伊回收等情（見本院97年度易字第89
    9 號）。再細繹證人甲○○於97年2 月19日經檢察事務官詢
    問之際，檢察事務官就有關是否同意或授權他人處理該機車
    等細節均未加以詢問，且當日經傳喚到庭者僅有處理警員、
    甲○○及丙○○，此有台灣桃園地方法院檢察署點名單在卷
    可佐（見同上偵查卷宗第36頁），則被告乙○○當日既未同
    時到庭，證人甲○○及丙○○斯時並未瞭解竊盜者為何人，
    自無法知悉本案遭訴追者為被告，進而當場告知有同意或授
    權處理之經過，此徵之證人丙○○前開證詞亦可知，是被告
    乙○○所辯，非洵屬無據。況徵之證人甲○○於偵查中表示
    ：該車係因車禍撞壞而放置該處，詳於前述，另佐以被告乙○○供述：伊經由老伯知悉該車為1 個小姐所有，且老伯及
    小姐有告知係發生車禍而停放該處等語綦詳，倘若被告乙○○並未查訪而得知該車為何人所有，並瞭解停放該處之原因
    ，且經由甲○○等人告知該車係因車禍而修繕費超過車子價
    格等情，其實無法與證人甲○○所證相同，亦即知悉該車係
    因車禍而毀損棄置該處，甚至知悉所有人為1 女性等細節，
    顯見被告乙○○前開辯解，應非虛妄。衡以被告乙○○搬運
    前開機車之時間僅相差半小時，且2 輛機車均係因車禍而毀
    損分別停放上揭地點，若非被告乙○○有為訪查之動作，實
    無可能於如此短暫時間內，尋找搬運之目標，亦見被告乙○○前開辯解，自屬可信。
  (四)至被告乙○○於警詢中供認：伊沒有經過車主委託、同意或
    授權過去載運機車等詞（見同上偵查卷宗第8 頁），又其經
    警方移送復經內勤檢察官訊問中另供述：因從事資源回收，
    看到機車又舊又髒，所以想將機車搬到車上拿來回收等情（
    見同上偵查卷宗第33頁），則綜觀被告乙○○上開之供詞，
    可知其於警詢及偵查中均未辯解係得機車所有人之同意方為
    回收之情。然被告乙○○於本院審理中另供稱：伊有跟警察
    表示有授權，但警察不願意相信，又在內勤檢察官訊問時，
    檢察官只問2 、3 句，並沒有問伊有無跟車主確認過這部分
    ，況且伊以為會沒事，所以就沒有講等語（見本院97年度易
    字第899 頁第18、36頁），此由警員林志峰所製作之報告書
    上載明：「職林志峰於97年1 月8 日12時至14時服巡邏勤務
    ，於13時30分行經中壢市○○○路後興路口時，發現一自小
    貨車GT-0778 號，停至路邊車上載有兩部機車，職見狀前往
    盤查，現場有一男一女站立於貨車旁，職向前詢問男子兩部
    機車的來源，該男子乙○○辯稱受人所託將車禍肇事車輛代
    為報廢…。」，此有報告書1 紙附卷可憑（見同上偵查卷宗
    第23頁），則由警員林志峰前開報告可知，被告乙○○於警
    詢中確實就其所利之事項，並非隻字未提，復衡以被告乙○○之警詢筆錄，就被告乙○○前開辯解，卻均未記載，若被
    告乙○○未為此之抗辯，警員林志峰何以會於職務報告上為
    此之書面陳述，可知被告乙○○於遭警盤查時，業已告知該
    車來源乙節無訛，是自難以被告乙○○於本院審理中翻異前
    詞，遽斷被告乙○○前後供述不一，認其事後辯解不足為採
    。況被告乙○○於本院審理中另供述：伊有表示幫他們報廢
    要給他們3 百元費用等語綦詳（見本院97年度易字第899 號
    卷第17頁），互核證人丙○○前開證詞，可見被告乙○○就
    給付費用部分與證人丙○○證述相符，則由被告乙○○係經
    由檢察官先行隔離訊問，實無可能就此洽談回收機車之相關
    過程及回收給付費用之細節與證人勾串，益徵被告乙○○前
    開辯解可信。是證人林志峰、甲○○及丙○○於偵查中之證
    言亦無從說服法院以形成被告乙○○有竊盜罪之心證。
四、綜上所述，本件檢察官所提出之證據暨相關推論，經本院調
    查結果，均不足以形成被告乙○○有竊盜犯行之確信，此外
    亦查無其他積極證據足證被告乙○○有竊盜之犯行，本案尚
    屬不能證明，根據「罪證有疑，有利被告」之證據法則，自
    應為被告乙○○無罪之諭知。
據上論斷，應依刑事訴訟法第301條第1項，判決如主文。
本案經檢察官翁偉玲到庭執行職務。
中    華    民    國    97    年    12    月    3     日
                  刑事第七庭    法  官  連雅婷
以上正本證明與原本無異。
如不服本判決應於收受判決後10日內向本院提出上訴書狀，並應
敘述具體理由。其未敘述上訴理由者，應於上訴期間屆滿後20日
內向本院補提理由書(均須按他造當事人之人數附繕本)「切勿逕
送上級法院」。
                                書記官  張尹嫚
中    華    民    國    97    年    12    月    3     日


司法院資訊處製作；財團法人民間司法改革基金會備份。
